最高法院刑事判決　　　　　　九十六年度台上字第四九六八號
上　訴　人　甲○○
選任辯護人　洪條根律師
上列上訴人因違反毒品危害防制條例案件，不服台灣高等法院台
南分院中華民國九十六年六月二十日第二審判決（九十六年度上
訴字第三五八號，起訴案號：台灣台南地方法院檢察署九十五年
度偵字第五四九五號），提起上訴，本院判決如下：
    主  文
原判決撤銷，發回台灣高等法院台南分院。
    理  由
本件原判決認定上訴人甲○○明知安非他命係毒品危害防制條例
所定之第二級毒品，不得販賣、持有，竟意圖營利，基於販賣第
二級毒品安非他命之概括犯意，自民國九十三年八月間某日起，
於不詳時間、地點，向年籍不詳之人，以不詳價格販入重量不詳
之第二級毒品安非他命，再以夾鏈袋分裝成小包裝，並以所持用
0000000000號行動電話，作為販賣第二級毒品安非他命之聯絡工
具，於下列時間、地點，連續販賣第二級毒品安非他命多次：(一)
、九十三年六、七月間某日起至九十三年十二月底某日止，以每
包新台幣（下同）三千元至二萬五千元不等之價格，在高雄市○
○區○路邊，連續販賣第二級毒品安非他命予邱睦翔四至五次。
(二)、九十三年八月間某日起至九十四年三月十八日止，由陳志棠
撥打上訴人上揭行動電話，向上訴人購買第二級毒品安非他命，
先後以每包五千元至一萬元不等之價格，在陳志棠位於台南市○
○路四０一號十一樓之一租屋處，連續販賣第二級毒品安非他命
予陳志棠三次。又上訴人復承前揭意圖販賣第二級毒品安非他命
以營利之概括犯意，於下列時間、地點，販入第二級毒品安非他
命，以圖賣出牟利：(一)、九十四年三月二十二日某時，在不詳地
點，以不詳價格向「羅忠勝」之成年男子，販入如原判決附表一
編號一所示之第二級毒品安非他命，並委由不知情之陳宥蓁以電
子磅秤以每兩分裝成一小包裝，以圖賣出牟利。嗣於九十四年三
月二十三日下午三時二十分許，為警在台南縣永康市○○街二八
八之二二號七樓陳宥蓁租屋處，當場查獲如該附表編號一至三所
示之物。(二)、於不詳時、地，以不詳價格向真實姓名、年籍不詳
綽號「老哥」之成年男子，販入如該附表編號四所示之第二級毒
品安非他命，並以電子磅秤分裝成小包裝，以圖賣出牟利。嗣於
九十五年三月二十三日上午十一時五十分，為警在上訴人位於高
雄縣仁武鄉○○街一一五之七號Ｄ棟五樓租屋處，當場查獲如該
附表編號四至八所示之物等情。因而將第一審科刑之判決撤銷，
改判論處上訴人連續販賣第二級毒品（累犯）及販賣第二級毒品
（累犯）等罪刑，固非無見。
惟查：(一)、按科刑判決書，須先認定犯罪事實，然後於理由內敘
明其認定犯罪所憑之證據，方足以資論罪科刑，如認定事實與其
所採用之證據，及其認定之理由不相適合，即屬理由矛盾，其判
決當然違背法令。又依毒品危害防制條例第二條附表二第十二項
所定之第二級毒品為安非他命；第八十九項所定之第二級毒品為
甲基安非他命，可見安非他命與甲基安非他命為二種不同之第二
級毒品。原判決認定上訴人所販賣之第二級毒品為安非他命，且
被查扣如原判決附表一編號一及四之第二級毒品均為安非他命。
但原判決附表一編號一及四之物，經送鑑定結果，均屬甲基安非
他命，有內政部警政署刑事警察局九十四年四月十九日刑鑑定字
第０九四００五三三八四號及九十五年四月二十五日刑鑑字第０
九五００四六五三九號鑑定書二紙可按（見九十四年度毒偵字第
七八九號卷第四十二頁、九十五年度偵字第五四九五號卷第三十
二頁）。原判決認定之事實與前揭卷內證據資料不符，有證據上
理由矛盾之違法。(二)、依原判決認定之事實，上訴人係自「九十
三年八月間某日」起，向不詳姓名人販入第二級毒品安非他命，
並分裝成小包裝再連續於「九十三年六、七月間某日起」至九十
三年十二月底止，連續販賣予邱睦翔四至五次等情。然上訴人係
從九十三年八月間某日始販入第二級毒品安非他命分裝小包裝，
如何能於販入前之「九十三年六、七月間」即能販賣？原判決事
實之記載前後矛盾。又原判決認定上訴人販賣予邱睦翔四至五次
，所謂四至五次，實際販賣之次數究竟為何？理由欄卻又從有利
於上訴人之利益認定為四次，作為計算販賣第二級毒品所得之依
據，致事實欄之記載與理由之說明不相適合，自有理由矛盾之違
誤。(三)、原判決認定上訴人係基於事實欄一、販賣第二級毒品安
非他命以營利之概括犯意，於下列時間、地點販入第二級毒品安
非他命，以圖賣出牟利：於不詳時、地，以不詳價格向真實姓名
、年籍不詳綽號「老哥」之成年男子，販入如該附表編號四所示
之第二級毒品安非他命，並以電子磅秤分裝成小包裝，以圖賣出
牟利，而於九十五年三月二十二日被警查獲等情。依此一認定之
事實，上訴人此次販入之第二級毒品安非他命，與事實欄一、所
載之販賣第二級毒品係基於概括犯意而為，似應認係連續犯。但
原判決卻於理由欄說明此部分犯罪時間相隔一年有餘，難認係基
於概括犯意反覆為之，為另行起意，而分論併罰云云，已有事實
認定與理由之說明互相矛盾之違誤；而此部分之犯罪，原判決認
上訴人意圖營利而販入，雖未賣出，仍應依販賣罪論處，就上訴
人販入之時間即有詳加調查審認，以判斷與之前之犯罪是否時間
緊接，而基於概括犯意所為，然原判決僅認定上訴人於不詳時日
販入，事實已欠明確，已難為適用法律當否之判斷；理由內又說
明此次犯罪與事實欄一、之犯罪相隔一年有餘，作為二者非基於
概括犯意之原因，但九十五年三月二十三日係上訴人販入後被查
獲之日期，非其販入之日期，原判決執為論斷之依據，亦屬違法
。上訴意旨執以指摘原判決不當，非無理由，應認原判決有發回
更審之原因。又原判決不另為無罪諭知部分，本乎審判不可分原
則，應併予撤銷發回，附此明。
據上論結，應依刑事訴訟法第三百九十七條、第四百零一條，判
決如主文。
中　　華　　民　　國　九十六　年　　九　　月   十四   日
                      最高法院刑事第九庭
                          審判長法官  洪　清　江
                                法官  石　木　欽
                                法官  李　伯　道
                                法官  韓　金　秀
                                法官  陳　晴　教
      本件正本證明與原本無異
                                      書  記  官
中　　華　　民　　國　九十六　年　　九　　月　二十七　日
                                                    m
